【裁判字號】    95,親,43
【裁判日期】    950627
【裁判案由】    確認親子關係不存在
【裁判全文】
臺灣臺北地方法院民事判決                95年度親字第43號
原      告  乙○○
法定代理人  甲○○
被      告  丙○○
上列當事人間確認親子關係不存在事件，本院於民國95年6 月13
日言詞辯論終結，判決如下：
    主  文
確認原告乙○○（女、民國○○年○月○○日生、身分證統一編號：Ｚ
000000000 號）非被告丙○○（男、身分證統一編號：Ｚ0000000
00號）之婚生子女。
訴訟費用由被告負擔。
    事實及理由
一、原告起訴主張原告生母甲○○與被告丙○○於民國84年11月
    2 日協議離婚，嗣後甲○○於85年6 月26日生下原告，依法
    推定為被告丙○○之婚生子女，惟原告之生父高銘村於90年
    6 月28日委託法務部調查局鑑定，鑑定結果認定原告與高銘
    村具有依親等血緣關係機率為99 .99 ％ ，故高銘村應為原
    告乙○○之生父，由此可以證明原告與被告間不具有親子關
    係等語。聲明：確認原告乙○○（女、民國○○年○月○○日生
    、身分證統一編號：Ｚ000000000號）非被告丙○○（男、身
    分證統一編號：Ｚ000000000號）之婚生子女。
二、被告則以原告生母林思箐在與被告辦離婚登記時，始告知被
    告伊已懷孕，原告是否是被告的小孩，被告並不清楚，請求
    依法判決等語置辯。
三、得心證之理由：
（一）按從子女出生日回溯第181 日起至第302 日止為受胎期間
      ；妻之受胎，係在婚姻關係存續中者，推定其所生子女為
      婚生子女；前項推定，如夫妻之一方能證明妻非自夫受胎
      者，得於知悉子女出生之日起1 年內，提起否認之訴，民
      法第1062條第1 項、第1063條分別定有明文。又按「子女
      獲知其血統來源，確定其真實父子身分關係，攸關子女之
      人格權，應受憲法保障。民法第一千零六十三條規定：『
      妻之受胎，係在婚姻關係存續中者，推定其所生子女為婚
      生子女。前項推定，如夫妻之一方能證明妻非自夫受胎者
      ，得提起否認之訴。但應於知悉子女出生之日起，一年內
      為之。』係為兼顧身分安定及子女利益而設，惟其得提起
      否認之訴者僅限於夫妻之一方，子女本身則無獨立提起否
      認之訴之資格，且未顧及子女得獨立提起該否認之訴時應
      有之合理期間及起算日，是上開規定使子女之訴訟權受到
      不當限制，而不足以維護其人格權益，在此範圍內與憲法
      保障人格權及訴訟權之意旨不符。最高法院二十三年上字
      第三四七三號及同院七十五年台上字第二○七一號判例與
      此意旨不符之部分，應不再援用。有關機關並應適時就得
      提起否認生父之訴之主體、起訴除斥期間之長短及其起算
      日等相關規定檢討改進，以符前開憲法意旨。」此觀之司
      法院大法官釋字第五八七號解釋文自明。
（二）原告係生母林思箐在與被告婚姻關係存續中所生，原告依
      法受婚生推定為被告之婚生女，惟原告並非生母林思箐自
      被告受胎所生，兩造間並無父女之血緣關係等事實，業據
      原告提出戶籍謄本、法務部調查局90年7 月24日（90）陸
      四字第90134198號鑑定通知書為證，其鑑定結果略以：「
      依據遺傳法則，乙○○之血型及各項DNA STR 式型別與相
      對應型別均無矛盾，經濟算其CPI 值為00000 000 以上，
      因此認為高銘村極可能（機率99.99 ％）為乙○○之生父
      。」等語，是原告主張其並非生母林思箐自被告受胎所生
      之女為真實。
四、從而，原告既非其生母林思箐在與被告婚姻關係存續中自被
    告受胎所生，原告請求確認原告非被告之婚生子女，為有理
    由，應予准許。
五、據上論結，本件原告之訴為有理由，並依民事訴訟法第78條
    ，判決如主文。
中    華    民    國    95    年    6     月    27    日
                  家事庭法  官  林妙黛
以上正本係照原本作成。
如對本判決上訴，須於判決送達後20日之不變期間內，向本院提
出上訴狀。
中    華    民    國    95    年    6     月    27    日
                        書記官  尹遜言


司法院資訊處製作；財團法人民間司法改革基金會備份。
